【裁判字號】    87,訴,1981
【裁判日期】    891226
【裁判案由】    毒品危害防制條例
【裁判全文】
臺灣板橋地方法院刑事判決                        八十七年度訴字第一九八一號
    公  訴  人  臺灣板橋地方法院檢察署檢察官
    被      告  甲○○
    選任辯護人  莫家駿
右列被告因違反毒品危害防制條例案件，經檢察官提起公訴（八十七年度偵字第一一
八○八號），本院判決如左：
    主  文
甲○○意圖販賣而持有第二級毒品，處有期徒刑參年。
扣案之第二級毒品安非他命陸包（驗後合計總淨重為貳拾柒點玖伍公克）均沒收銷燬
之。另分裝袋拾捌個（含大分裝袋伍個，小分裝袋拾參個）及電子磅秤乙台均沒收之
。
    事  實
一、甲○○因有施用第二級毒品安非他命之惡習，於民國八十七年六月五日下午某時
    ，在臺北市「中興百貨」前，以新台幣（下同）三萬元之代價，向姓名年籍不詳
    綽號「阿堅」之成年男子購入第二級毒品安非他命乙包，原擬供己施用，嗣因本
    身用量微小，竟萌販賣營利之意圖，於同日在不詳地點，以其所有之電子磅秤稱
    重，再以分裝袋將上開安非他命分裝成六包（驗後淨重分別為十七‧○二公克、
    九‧六七公克、一‧三五公克、○‧七二公克、○‧七三公克、○‧一四公克，
    包裝重分別為○‧六五公克、○‧三三公克、○‧二九公克、○‧一三公克、○
    ‧一一公克、○‧二○公克），擬俟機販賣，意圖販賣而持有第二級毒品安非他
    命。嗣於八十七年六月六日凌晨四時三十分許，因警在臺北縣中和市○○街五十
    巷三號前，見共同駕駛車牌號碼Ｆ八－四○一二號自用小客車之丙○○、乙○○
    （其二人均經檢察官為不起訴處分）與甲○○行跡可疑而臨檢盤查，遂於甲○○
    手中扣得右揭意圖販賣而持有之安非他命六包及其所有意圖販賣安非他命所用之
    分裝袋十八個（含大包裝袋五個、小包裝袋十三個）及電子磅秤乙台，而查獲上
    情。（其施用毒品部分，經觀察、勒戒後認無繼續施用毒品傾向，業經臺灣板橋
    地方法院檢察署檢察官為不起訴處分確定）。
二、案經臺北縣警察局中和分局移送臺灣板橋地方法院檢察署檢察官偵查起訴。
    理  由
一、訊據被告甲○○固供承於右揭時地，以三萬元之代價向綽號「阿堅」之成年男子
    購入前開第二級毒品安非他命而持有之，而扣案之分裝袋及電子磅秤係其所有等
    情不諱，惟矢口否認有何意圖販賣而持有第二級毒品安非他命之犯行，並辯稱：
    經警查獲之安非他命係預備供己施用，伊於八十七年六月五日向「阿堅」購買前
    述安非他命時，該安非他命即已分裝成六包，並非伊自行分裝，此外因伊先前向
    「阿堅」購買安非他命時，曾發生斤兩不足之現象而受騙，為防再度受騙，故伊
    於右述時間向「阿堅」購買安非他命時，隨身攜帶電子磅秤。至分裝袋則係伊向
    「阿堅」索取，打算用來將上開安非他命分裝成小包，方便施用，因當日與丙○○約在臺北縣中和市中正橋下某戲院前碰面，所以未將上揭所購買之安非他命帶
    回家，翌日即八十七年六月六日凌晨四時三十分許，丙○○要載伊回家時，即遭
    警查獲云云。經查：
  (一)前開查扣之第二級毒品安非他命、分裝袋及電子磅秤係被告所有，業據被告於警
    偵訊及本院調查中屢次供承在卷（詳偵查卷宗第十三頁、第七四頁、本院八十八
    年九月二十三日、十二月九日、八十九年六月八日訊問筆錄），核與證人即與被
    告一同經警查獲之丙○○於警偵訊及本院調查中證述：八十七年六月六日當時，
    伊、乙○○及甲○○三人共處於車牌號碼Ｆ八－四○一二號自用小客車上，右述
    查扣之安非他命、分裝袋及電子磅秤係在甲○○手上查獲的，應該是甲○○的，
    因當天甲○○曾跟伊說：有朋友缺錢，要便宜將安非他命賣給他等語（詳偵查卷
    宗第九頁反面、第一○一頁反面、第一二八頁反面、本院八十八年十月十八日、
    十二月二十八日、八十九年六月三十日訊問筆錄）、證人乙○○於警訊中證稱：
    上開物品係於甲○○手上查獲等語（詳偵查卷宗第十六頁反面），及查獲被告之
    警員丁○○於本院調查中具結證稱：八十七年六月六日巡邏時，發現有一部自小
    客車很可疑，伊即上前盤查，在坐於駕駛座旁邊之甲○○手上查獲安非他命等語
    相符（詳本院八十九年七月二十日訊問筆錄），是右揭安非他命、分裝袋及電子
    磅秤係在被告持有中，至堪認定。
  (二)次者，觀諸證人乙○○於警訊中供稱：甲○○有吸食安非他命等語（詳偵查卷宗
    第十六頁反面），及參諸被告於八十七年六月六日七時零五分許，經警查獲採取
    之尿液，經鑑定結果呈甲基安非他命陽性反應之事實，並有臺北縣衛生局八十七
    年七月六日（八七）北縣衛煙檢字第二六二三五至二六二三九號煙毒檢驗成績書
    附卷可稽。再被告施用安非他命之行為，復經本院於八十七年六月六日，以八十
    七年度毒聲字第一七七號裁定送觀察、勒戒，經送臺灣臺北看守所附設勒戒處所
    觀察、勒戒後，認無繼續施用毒品之傾向，而經該署檢察官於八十七年八月三十
    一日，以八十七年度偵字第一一八○八號為不起訴處分等情，亦有上開八十七年
    度毒聲字第一七七號裁定、臺灣臺北看守所附設勒戒處所八十七年六月二十五日
    出具之有無繼續施用毒品傾向證明書及八十七年度偵字第一一八○八號不起訴處
    分書各乙紙在卷足憑。足徵被告於斯時確有施用安非他命之行為，是被告供述：
    扣案之安非他命係伊用來吸食的，伊從前案易科罰金後，從八十七年二月起，迄
    八十七年六月六日凌晨二時許止，即陸續施用安非他命等語，洵堪採信。從而被
    告原為自行施用之需，而一次購入多量之安非他命，自非無因。
  (三)再者，右揭安非他命係被告於購入後始自行分裝乙節，業據被告迭於本院調查中
    供述在卷（詳本院八十八年十二月九日、八十九年六月八日訊問筆錄）。至被告
    嗣後雖翻異其供而辯稱：購入時即如此分裝云云（詳本院八十九年十月三日訊問
    筆錄）。然核諸被告於警訊中本供述：伊亦不知如何分裝安非他命等語（詳偵查
    卷宗第十三頁反面）；後於本院調查中供述：安非他命係伊分裝，六包重量不一
    樣，四包小包是想要吸食時，可以隨時拿出來吸食等語（詳本院八十八年十二月
    九日、八十九年六月八日訊問筆錄）；嗣後復改稱：安非他命買來時即有四、五
    包左右，伊未曾分裝等語（詳本院八十九年十月三日訊問筆錄）；同日訊問時又
    改稱：買來時即分裝成六包，伊未再分裝過等語；後又繼稱：「阿堅」可能給伊
    安非他命四、五包，另外的幾包係伊自己分裝等語，前後互核，其購入後是否又
    另行分裝乙節，其供述前後反覆不一，顯有避重就輕之嫌。再倘被告於購買安非
    他命時，賣主「阿堅」已將安非他命分裝成六包，則被告何須復向「阿堅」索取
    十八個分裝袋以供分裝安非他命之用。又被告如僅係供己施用，其何庸索取大小
    不一之分裝袋，是其事後翻異之詞，顯係卸責之詞，不足採信。至被告供述：係
    於車牌號碼Ｆ八－四○一二號自用小客車上分裝安非他命，且丙○○有親眼目睹
    伊分裝等語，固核與證人丙○○、乙○○於本院調查中證述：當時未看到甲○○
    在分裝安非他命，亦未看過扣案之電子磅秤等情不符（詳本院八十八年十月十八
    日、十二月二十八日、八十九年六月八日訊問筆錄），雖足認被告未曾在該車內
    分裝安非他命，然上開安非他命確係被告分裝，茲如前述，是被告應係在不詳地
    點分裝安非他命，亦殆無疑。
  (四)復核諸被告於警訊中供述：分裝袋係裝安非他命用的，且伊未使用電子磅秤分裝
    安非他命等語（詳偵查卷宗第十三頁反面）；惟於本院調查中供承：扣案之分裝
    袋係伊向「阿堅」索取，打算將一天施用之量分好藏起來，以防父母查到等語（
    詳本院八十八年九月二十二日訊問筆錄）；再於本院調查中供稱：伊是在臺北市
    中興百貨向「阿堅」購買安非他命，當天伊有帶電子磅秤去，當場就有秤，是三
    十公克等語（詳本院八十八年十二月九日訊問筆錄）；復於本院調查中陳稱：伊
    係在中興百貨隔壁巷子之電動玩具店廁所內，以電子磅秤秤的等語，其就扣案分
    裝袋之用途究係為防父母知情而分裝成小包以便藏放或係僅為方便施用而分裝及
    在何處以電子磅秤秤重等事實，其供述顯有所歧異，是其辯稱：為防受騙，始隨
    身攜帶電子磅秤，而分裝袋則係方便施用云云，顯係避就之詞，不足採信。準此
    ，堪認扣案之電子磅秤及分裝袋應屬供販賣時，用來分裝安非他命以便於買賣交
    貨之際計量所用之物。
  (五)而本案查扣之安非他命六包，經本院送請法務部調查局鑑定結果，驗後淨重分別
    為十七‧○二公克、九‧六七公克、一‧三五公克、○‧七二公克、○‧七三公
    克、○‧一四公克，包裝重分別為○‧六五公克、○‧三三公克、○‧二九公克
    、○‧一三公克、○‧一一公克、○‧二○公克乙節，有法務部調查局八十九年
    六月七日（八九）陸（一）字第八九○三九一八七號檢驗通知書在卷可考。衡情
    ，倘被告僅係供己施用，為便利施用，應為重量相同之分裝，何以其反而為重量
    相差如此懸殊之分裝。又如被告僅係供己施用，何以其在臺北市中興百貨前購入
    右開安非他命後至經警查獲時，在此近一日之時間內，不將該安非他命藏放於臺
    北市○○區○○街五一二巷九號之住處，以防查緝，反之於購入後不久，旋即在
    不詳地點，以右述電子磅秤及分裝袋分裝前揭安非他命，並隨身攜帶外出。凡此
    種種，在在可認被告所辯顯有悖於常情。
  (六)又參諸被告於本院調查中坦承：約二至三日施用安非他命一次，每次施用○‧五
    公克等語（詳本院八十九年十月三日訊問筆錄），以被告至多二日可施用○‧五
    公克為基準，則以扣案之安非他命數量，被告需施用近四個月始能用罄，則被告
    一次購入如此鉅量之安非他命，其購入時雖以供己施用之意，然其一次購入如此
    大量毒品安非他命後，復另行分裝，且有查扣之電子磅秤及分裝袋扣案可稽，均
    足徵被告嗣後應有販賣之意圖甚明。
  (七)至證人丙○○固於本院調查中證述：電子磅秤係因甲○○怕被騙，向別人借的，
    分裝袋係原先就有的等語（詳本院八十八年十月十八日訊問筆錄），惟此與被告
    供述：電子磅秤是其所有等語不符，再被告向「阿堅」購買安非他命時，證人丙○○並不在場，其何從得知分裝袋原先即存在之事實，是證人右開證述顯係迴護
    被告之詞，委無足採。
  (八)另證人乙○○固於本院調查中證稱：八十七年六月六日當時，警察雖然看到甲○○拿著上述扣案之安非他命、電子磅秤及分裝袋，惟右揭物品均係丙○○所有，
    丙○○看到警察還說一聲完了，並要求甲○○代為頂罪等語（詳本院八十九年六
    月八日、七月二十日訊問筆錄），然此為被告所否認，並堅稱：扣案之安非他命
    、電子磅秤及分裝袋係伊所有，伊未替丙○○頂罪等語。核諸證人丙○○具結證
    稱：前述物品非伊所有，伊亦未要求甲○○代為頂罪，乙○○可能因與伊分手，
    氣憤才如此說等語（詳本院八十九年六月三十日、七月二十日訊問筆錄），及證
    人丁○○於本院調查中證述：該物品係在甲○○手上查扣，沒有印象丙○○是否
    有說一聲完了，且甲○○於警訊時亦未陳稱安非他命係丙○○所有等語（詳本院
    八十九年七月二十日訊問筆錄），既右開物品係於被告手中查獲，而證人乙○○
    復無法提出其他證據供本院查證，應認被告所稱未頂罪等語，較為可採。從而證
    人乙○○此部分之證言尚無法認定被告即係替人頂罪，併此敘明。
  (九)綜上互相以析，以查扣之安非他命數量且已分裝及扣案之分裝袋中有五個大分裝
    袋、十三個小包裝袋以觀，已非單純施用毒品者所持有之毒品數量及器具所可比
    擬，況如僅係單純供己施用，容無以分裝袋分裝之必要，以分裝袋分裝之目的，
    顯係便於計量計價買賣所用，足認被告雖經久續施用該毒品，然用量不大，自用
    有餘，始於持有中起意販賣而分裝，其有販賣之意圖至為顯著，所辯其僅單純持
    有，非有販賣意圖云云，核非可採。再查卷內並無被告以營利之意思而販入及已
    將第二級毒品安非他命以何等價錢販售予何人之證據，惟查安非他命價值不菲，
    取得不易，販賣之刑責又為重典，凡有甘冒不韙以販賣或意圖販賣者，無不具有
    營利之意圖，此業為吾人日常社會生活經驗中眾所周知之事實，本案雖因被告矢
    口否認犯罪，致難以認定被告實際購入毒品之價格、及欲圖販賣之價格，然依被
    告持有大量僅供己施用之安非他命、電子磅秤及分裝袋，其並將原供自行施用之
    毒品予以精心分裝，顯係其初無謀利之意圖購入毒品後，復行起意販賣營利而持
    有，其有營利之意圖，亦屬灼然。從而本件事證明確，被告犯行堪以認定。
二、核被告所為，係犯毒品危害防制條例第五條第二項意圖販賣而持有第二級毒品安
    非他命之罪。次查：被告意圖販賣而持有毒品安非他命，其行為固無足取，然其
    未販賣毒品予他人，亦未圖得任何利益，犯罪情節尚屬輕微，再被告全家經濟均
    依賴被告一人之事實，並據證人即被告之表姐楊蕙萍於本院調查中證述綦詳（詳
    本院八十九年十月二十七日訊問筆錄），依其所犯本罪法定本刑為五年以上有期
    徒刑，與本案犯罪情節相較，實屬情輕法重，揆其前開犯罪情狀，在客觀上足以
    引起一般人同情，顯有堪資憫恕之處，本院認即令處以法定最低刑度猶嫌過重，
    爰依刑法第五十九條規定酌減其刑。爰審酌被告素行尚可，有臺灣高等法院檢察
    署刑案紀錄簡覆表乙紙在卷足憑，其意圖販賣而持有毒品之數量及對社會所生之
    危害併其犯罪之動機、目的、手段等一切情狀，量處如主文所示之刑，以資懲儆
    。至扣案之第二級毒品安非他命經本院三次送請法務部調查局鑑定，其重量固分
    別為二九‧九四公克；二九‧六三公克及二七‧九五公克等情，有法務部調查局
    八十七年十二月二十一日（八七）陸字第八七○九○八二五號、八十九年六月七
    日（八九）陸（一）字第八九○三九一八七號及八十九年十一月二十日（八九）
    陸（一）字第八九○七七七五八號檢驗通知書在卷可稽。然毒品存放於自然環境
    下，本會因受潮而失重，此為法院審理毒品案件所周知，是本院認扣案之毒品安
    非他命之總重量應以法務部調查局於八十九年十一月二十日所鑑定之二七‧九五
    公克較為可採，併此敘明。而上開扣案之安非他命係屬違禁物，不問屬於犯人與
    否，應依毒品危害防制條例第十八條之規定宣告沒收銷燬之。另扣案之分裝袋、
    電子磅秤，係被告供犯前開之罪所用之物，又為被告所有，業如前述，併依毒品
    危害防制條例第十九條第一項之規定宣告沒收之。
據上論斷，應依刑事訴訟法第二百九十九條第一項前段，毒品危害防制條例第五條第
第二項、第十八條第一項前段、第十九條第一項，刑法第十一條、第五十九條，判決
如主文。
本案經檢察官謝宗甫到庭執行職務。
中      華      民      國      八十九    年    十二    月    二十六    日
                          臺灣板橋地方法院刑事第四庭
                                          審判長法  官  許  仕  楓
                                                法  官  王  復  生
                                                法  官  游  秀  雯
右正本證明與原本無異。
如不服本判決，應於判決送達後十日內，向本院提出上訴狀。
                                                書記官  吳  尚  文
中      華      民      國      八十九    年    十二    月    二十九    日
附錄本案論罪科刑法條全文：
毒品危害防制條例第五條：
意圖販賣而持有第一級毒品者，處無期徒刑或十年以上有期徒刑，得併科新臺幣七百
萬元以下罰金。
意圖販賣而持有第二級毒品者，處五年以上有期徒刑，得併科新臺幣五百萬元以下罰
金。
意圖販賣而持有第三級毒品者，處三年以上十年以下有期徒刑，得併科新臺幣三百萬
元以下罰金。
意圖販賣而持有專供製造或施用毒品之器具者，處五年以下有期徒刑，得併科新臺幣
一百萬元以下罰金。


司法院資訊處製作；財團法人民間司法改革基金會備份。
